【裁判字號】    89,訴,2208
【裁判日期】    891113
【裁判案由】    違反槍砲彈藥刀械管制條例
【裁判全文】
台灣台中地方法院刑事判決                        八十九年度訴字第二二八號
    公  訴  人  臺灣台中地方法院檢察署檢察官
    被      告  乙○○
                己○○
                戊○○
右列被告因違反槍砲彈藥刀械管制條例等案件，經檢察官提起公訴（八十九年度偵字
第一四三四五號）及移送併辦（八十九年度偵字第一五二三二號），本院判決如左：
    主  文
乙○○共同連續搶奪，累犯，處有期徒刑壹年貳月。又共同未經許可，持有刀械，累
犯，處有期徒刑肆月；扣案之武士刀壹把（最長者）沒收之。又共同未經許可，持有
可發射子彈具有殺傷力之改造手槍，累犯，處有期徒刑壹年肆月，併科罰金新台幣玖
萬元，罰金如易服勞役，以新台幣玖佰元即銀元參佰元折算壹日；扣案之改造手槍壹
枝（槍枝管制編號：0000000000）及制式子彈壹顆，均沒收之。主刑部分
，應執行有期徒刑貳年陸月，併科罰金新台幣玖萬元，罰金如易服勞役，以新台幣玖
佰元即銀元參佰元折算壹日。
己○○、戊○○共同連續搶奪，各處有期徒刑拾月。又共同未經許可，持有刀械，各
處有期徒刑參月；扣案之武士刀壹把（最長者）沒收之。又共同未經許可，持有可發
射子彈具有殺傷力之改造手槍，各處有期徒刑壹年貳月，併科罰金新台幣玖萬元，罰
金如易服勞役，均以新台幣玖佰元即銀元參佰元折算壹日；扣案之改造手槍壹枝（槍
枝管制編號：0000000000）及制式子彈壹顆，均沒收之。主刑部分，各應
執行有期徒刑貳年，併科罰金新台幣玖萬元，罰金如易服勞役，均以新台幣玖佰元即
銀元參佰元折算壹日。
    事  實
一、乙○○於民國八十五年間因竊盜案件，經本院判處有期徒刑一年二月確定，於八
    十六年十二月二十日執行完畢，竟仍不知悔悟，復與己○○、戊○○分別共同意
    圖為自己不法之所有，並均基於概括之犯意，連續以二人為一組而於如附表所示
    之時間、地點，趁行走於路旁之丁○○等被害人不備之際，下手搶奪被害人之皮
    包（行為人、時間、地點、方式、被害人、搶奪財物均詳如附表所示），得手後
    ，搶奪之二人即將現金朋分殆盡，其餘物品部分隨手丟棄，部分則攜回家中或變
    賣得款花用。另於八十九年八月中旬某日，有一綽號「小四」之不詳姓名成年男
    子，攜一把管制之武士刀至台中市○○路四四三號六樓之十五己○○、戊○○租
    居處，要求在場之乙○○、己○○、戊○○予以保管，其三人允諾而共同未經許
    可，持有該把管制刀械。乙○○、己○○、戊○○三人又於八十九年八月二十日
    凌晨二時許外出吃宵夜時，在台中市○○路路旁，發現不詳飆車族遺留下可發射
    子彈具有殺傷力之改造手槍一枝及制式子彈二顆，竟共同萌不法所有之意圖，予
    以侵占入己，並攜回台中市○○路四四三號六樓之十五租居處，而共同未經許可
    ，持有可發射子彈具有殺傷力之改造手槍及子彈。嗣於八十九年八月二十四日下
    午四時五十分許，在上址為警查獲，並扣得武士刀一把、改造手槍一枝及制式子
    彈二顆等物，且起獲被害人蘇友辰、丁○○等人之身分證而循線查獲前揭搶奪情
    事。
二、案經彰化縣警察局移送臺灣臺中地方法院檢察署檢察官偵查起訴及內政部警政署
    刑事警察局移送臺灣臺中地方法院檢察署檢察官移請併辦。
    理  由
一、右揭事實，迭據被告乙○○、己○○、戊○○三人於警偵訊及本院審理時均坦承
    不諱，核與被害人丁○○、丙○○、甲○○分別於警訊及本院審理時指述搶奪情
    節相符，且有被害人丁○○、丙○○立具領回身分證之贓物認領保管單二份在卷
    可據，並有武士刀一把、改造手槍一枝及制式子彈二顆等物扣案可資佐證。又扣
    案之武士刀（最長者）確係槍砲彈藥刀械管制條例所列管之刀械，有彰化縣警察
    局八十九年九月一日八九彰警保字第一一一六五號函在卷可稽。另查扣之改造手
    槍係仿ＧＬＯＣＫ廠半自動手槍製造之金屬玩具手槍更換金屬槍管改造而成之改
    造手槍，機械性能良好，經實際試射，可擊發制式九ｍｍ子彈，認具殺傷力；查
    扣子彈二顆認均係制式口徑九ｍｍ子彈，均具殺傷力；亦有內政部警政署刑事警
    察局八十九年九月一日刑鑑字第一二四二九八號鑑驗通知書一份附卷足憑。本件
    事證已臻明確，被告三人之犯行堪予認定。
二、核被告三人所為，均係犯刑法第三百二十五條第一項搶奪罪、同法第三百三十七
    條侵占遺失物罪、槍砲彈藥刀械管制條例第十四條第三項未經許可持有刀械罪、
    同條例第十一條第四項未經許可持有可發射子彈具有殺傷力之改造手槍罪、同條
    例第十二條第四項未經許可持有子彈罪。公訴人雖未就被告三人侵占遺失物罪行
    予以起訴，惟於起訴事實已有敘及，且該部分與已起訴未經許可持有可發射子彈
    具有殺傷力之改造手槍及未經許可持有子彈部分，具有想像競合犯之裁判上一罪
    關係，為起訴效力所及，本院自得併予審理，附此敘明。又被告三人共同持有之
    槍枝係屬可發射子彈具有殺傷力之改造手槍，非屬改造模型槍，業有前開內政部
    警政署刑事警察局八十九年九月一日刑鑑字第一二四二九八號鑑驗通知書一份附
    卷足據，是被告三人共同持有槍枝之行為，係犯槍砲彈藥刀械管制條例第十一條
    第四項之罪，公訴人認該部分係犯同條例第十條第四項之罪，尚有未洽，該部分
    起訴法條應予變更。被告三人就前開侵占遺失物、未經許可持有刀械、未經許可
    持有可發射子彈具有殺傷力之改造手槍、未經許可持有子彈犯行，及被告乙○○
    、己○○就如附表編號二、三所示之搶奪犯行，被告乙○○、戊○○就如附表編
    號一、四所示之搶奪犯行，均有犯意聯絡及行為分擔，各為共同正犯。被告三人
    侵占改造手槍子彈，並同時未經許可持有改造手槍及子彈，係一行為而觸犯數罪
    名，為想像競合犯，應從一重之未經許可持有可發射子彈具有殺傷力之改造手槍
    罪。被告乙○○先後四次搶奪，被告己○○、戊○○先後二次搶奪，均時間緊接
    ，所犯罪名相同，顯係基於概括之犯意為之，為連續犯，應各以一罪論，並分別
    加重其刑。被告三人所犯連續搶奪罪、未經許可持有刀械罪、未經許可持有可發
    射子彈具有殺傷力之改造手槍罪，犯意各別，構成要件互殊，應分論併罰。另查
    被告乙○○於八十五年間曾因竊盜案件，經本院判處有期徒刑一年二月確定，於
    八十六年十二月二十日執行完畢，有台灣高等法院被告全國前案紀錄表在卷可按
    ，其受有期徒刑執行完畢後，於五年以內再犯本件有期徒刑以上之罪，為累犯，
    應依刑法第四十七條規定加重其刑。本件被告乙○○有二種刑之加重，應遞加之
    。爰審酌被告三人年輕力壯，竟不思正途，分別連續搶奪路人皮包，且又未經許
    可無故持有管制刀械及具有殺傷力之改造手槍、子彈，對社會治安及人身安全危
    害甚鉅，惟念及被告三人於犯後均坦承犯行，態度尚佳等一切情狀，分別量處如
    主文所示之刑，罰金刑部分並均諭知易服勞役之折算標準，並均定其應執行之刑
    。另按槍砲彈藥刀械管制條例第十九條規定，業經司法院大法官會議於八十七年
    十二月十八日公布釋字第四七一號解釋，認該條規定不問對行為人有無預防矯治
    其社會危險性之必要，一律宣付強制工作三年之部分，不合憲法第二十三條所定
    之比例原則，應自解釋公布日起停止適用，此經司法院大法官會議釋字第四七一
    號解釋在案。本院審酌被告三人係單純共同持有具有殺傷力之改造手槍一枝，並
    非為供犯罪之需而持有，嗣被告三人亦未持之犯罪，且被告三人共同持有者係改
    造槍枝，其具體危險性未及一般制式槍械，再依被告三人之人格及行為特質觀察
    ，對社會治安之危害，尚非重大，其危險性、嚴重性與該保安處分宣告之目的及
    必要性尚難謂相當，參酌司法院大法官會議釋字第四七一號解釋意旨，爰均不予
    宣告令被告入勞動場所，強制工作之保安處分，併此敘明。扣案之武士刀一把（
    指最長之一把，因本件同時查扣刀械三把，其中二把非管制刀械，最長者方為管
    制之武士刀）、改造手槍一枝（槍枝管制編號：0000000000）及制式
    子彈一顆（未經試射者），均屬違禁物，應依刑法第三十八條第一項第一款之規
    定宣告沒收之。另扣案於鑑定時業經試射之制式子彈一顆，已失其違禁物性質，
    故不為沒收之諭知，併此敘明。
三、臺灣台中地方法院檢察署八十九年度偵字第一五二三二號移送併辦部分與本件係
    屬同一事實，故併予審理，附此說明。
據上論斷，應依刑事訴訟法第二百九十九條第一項前段、第三百條，槍砲彈藥刀械管
制條例第十一條第四項、第十二條第四項、第十四條第三項，刑法第十一條前段、第
二十八條、第五十六條、第三百二十五條第一項、第三百三十七條、第五十五條、第
四十七條、第四十二條第二項、第五十一條第五款、第三十八條第一項第一款，罰金
罰鍰提高標準條例第一條前段，判決如主文。
中      華      民      國     八十九     年     十一     月    十三    日
                               台灣台中地方法院刑事第六庭
                                       法  官  張靜琪
右正本證明與原本無異。
如不服本判決，應於送達後十日內向本院提出上訴狀(須附繕本)，上訴於台灣高等
法院台中分院。
                                       書記官
中      華      民      國     八十九     年     十一     月    十三    日
附表：現金部分係新台幣
┌──┬───┬─────┬─────┬─────────┬────┬──
│編號│行為人│   時間   │   地點   │     搶奪方式     │被害人  │  搶
├──┼───┼─────┼─────┼─────────┼────┼──
│ 一 │乙○○│八十九年五│台中市中清│戊○○騎乘未掛車牌│丁○○  │皮包
│    │戊○○│月初某日  │路交流道附│之車號ＯＰＮ─０六│        │有現
│    │      │          │近        │二號機車搭載乙○○│        │、支
│    │      │          │          │，乙○○自後座下手│        │身分
│    │      │          │          │行搶路旁之被害人  │        │手冊
├──┼───┼─────┼─────┼─────────┼────┼──
│ 二 │乙○○│八十九年五│台中市文心│己○○騎乘未掛車牌│不詳女姓│皮包
│    │己○○│、六月間某│路路旁    │之車號ＯＰＮ─０六│路人    │內物
│    │      │日        │          │二號機車搭載乙○○│        │
│    │      │          │          │，乙○○自後座下手│        │
│    │      │          │          │行搶路旁之被害人  │        │
├──┼───┼─────┼─────┼─────────┼────┼──
│ 三 │乙○○│八十九年八│台中市日盛│同右              │甲○○  │皮包
│    │己○○│月八日十八│街與西屯路│                  │        │有現
│    │      │時二十五分│口        │                  │        │、手
│    │      │許        │          │                  │        │信用
│    │      │          │          │                  │        │物）
├──┼───┼─────┼─────┼─────────┼────┼──
│ 四 │乙○○│八十九年八│台中市向上│同編號一，另係搶奪│蘇友辰  │皮包
│    │戊○○│月十八日二│路一八九巷│蘇友辰手上之丙○○│丙○○  │有現
│    │      │十三時許  │口全家福鞋│皮包              │        │千元
│    │      │          │店前      │                  │        │支、
│    │      │          │          │                  │        │健保
│    │      │          │          │                  │        │卡、
│    │      │          │          │                  │        │、駕
│    │      │          │          │                  │        │等物
└──┴───┴─────┴─────┴─────────┴────┴──
附錄論罪科刑法條
刑法第三百二十五條第一項
意圖為自己或第三人不法之所有，而搶奪他人之動產者，處六月以上五年以下有期徒
刑。
刑法第三百三十七條
意圖為自己或第三人不法之所有，而侵占遺失物、漂流物或其他離本人所持有之物者
，處五百元以下罰金。
槍砲彈藥刀械管制條例第十一條第四項：
未經許可，持有、寄藏或意圖販賣而陳列第一項所列槍砲者，處一年以上七年以下有
期徒刑，併科新臺幣七百萬元以下罰金。
槍砲彈藥刀械管制條例第十二條第四項
未經許可，持有、寄藏或意圖販賣而陳列子彈者，處五年以下有期徒刑，併科新台幣
三百萬元以下罰金。
槍砲彈藥刀械管制條例第十四條第三項
未經許可，持有或意圖販賣而陳列刀械者，處一年以下有期徒刑、拘役或新台幣五十
萬元以下罰金。


司法院資訊處製作；財團法人民間司法改革基金會備份。
